【裁判字號】    90,台上,1250
【裁判日期】    900308
【裁判案由】    遺棄等罪
【裁判全文】
最高法院刑事判決                                九十年度台上字第一二五○號
    上  訴  人  甲○○
右上訴人因遺棄等罪案件，不服台灣高等法院中華民國八十七年十二月三日第二審判
決（八十七年度上訴字第三二八六號，起訴案號：台灣板橋地方法院檢察署八十七年
度偵字第二二三三號），提起上訴，本院判決如左：
    主  文
原判決關於甲○○遺棄致人於死部分撤銷，發回台灣高等法院。
其他上訴駁回。
    理  由
本件分兩部分部明之。
一遺棄致人於死罪部分：
原判決認定上訴人於民國八十七年一月八日晚間八時許，酒後駕駛Ｇ三－六○二三號
自用小客車途經台北縣新莊市○○路與富國路口時，竟超速闖紅燈衝撞行走於行人穿
越道上之楊勝吉（被撞後受傷，但未死亡）、楊葉寶蓮夫妻成傷（此犯過失傷害罪部
分，見第二段理由）。上訴人於肇事後，明知楊勝吉倒地不起，已屬無自救力之人，
未予必要之救護，在稍停頓後，另行起意遺棄與逃逸，復未注意車前狀況，採取必
要之安全措施，疏未注意楊勝吉倒臥於車前，仍駕駛上述小客車向板橋市方向行駛逃
逸，致右側前、後車輪輾過楊勝吉頭部。楊勝吉經他人送醫急救，延至翌（九）日凌
晨七時許，因頭部挫傷及顱內出血不治死亡等情。因而撤銷第一審關於此部分之判決
，改判論處上訴人對於無自救力之人，依法令應扶助，向遺棄之，因而致人於死罪刑
，固非無見。
惟查，(一)、刑法第二百九十四條第二項前段之遺棄因而致人於死罪，係因犯罪致發生
一定結果而為加重其刑之規定，為加重結果犯。依同法第十七條規定，以行為人對於
加重結果之發生，在客觀上有預見之可能，而主觀上並無預見，為成立要件。原判決
論處上述罪責，但就上訴人於行為當時，對於發生楊勝吉死亡之加重結果在客觀上究
竟有無預見之可能，並未論述、認定，自屬理由不備之違誤。(二)、原判決認定上訴人
於撞傷楊勝吉夫妻，在稍停頓之後，另行起意遺棄與逃逸，迅速駕車向前行駛，因疏
未注意楊勝吉倒臥於車前，致該小客車輾壓過楊勝吉頭部，致楊勝吉頭部挫傷及顱內
出血不治死亡等情，則此駕駛行為（與前述過失傷害之駕駛行為有別，應係另一行為
）上之過失，因而致楊某死亡，是否另犯過失致人於死罪責﹖實非無研求之餘地。倘
應構成過失致人於死罪責，則楊勝吉之死亡究與上訴人之過失犯行，抑或遺棄罪行有
因果關係﹖此與法律之適用有關，尤有深入審究之必要。原審疏未注意及此，尚嫌未
盡調查能事。(三)、檢察官起訴意旨，指上述Ｇ三－六○二三號小客車為上訴人所有、
供犯罪所用之物，請依刑法第三十八條規定宣告沒收。乃原審對此未予審究、並於判
決理由中論述，自屬已受請求之事項未予判決之違法。(四)、原判決（第十頁第一行）
理由論上訴人犯刑法第二百九十四條第二項之遺棄致人於死罪責。但其理由（原判
決第九頁第十三、十四行）另謂，核上訴人所為，係犯刑法第二百九十四條第一項
之遺棄罪；其論結欄亦誤引該第二百九十四條第一項條文，前後不一，應屬理由矛盾
之疏誤。上訴人上訴意旨，指摘原判決此部分為不當，非無理由，應認有撤銷發回更
審之原因。
二過失傷害罪部分：
按刑事訴訟法第三百七十六條所列各罪之案件，經第二審判決者，不得上訴於第三審
法院，法有明文。本件上訴人甲○○因過失傷害人部分之案件，原審係依刑法第二百
八十四條第一項論處罪刑，核屬刑事訴訟法第三百七十六條第一款之案件。依首開說
明，既經第二審判決，自不得上訴於第三審法院，上訴人竟復提起此部分上訴，顯為
法所不許，應予駁回。
據上論結，應依刑事訴訟法第三百九十七條、第四百零一條、第三百九十五條前段，
判決如主文。
中      華      民      國     九十     年      三      月      八      日
                              最高法院刑事第七庭
                                  審判長法官  吳  雄  銘
                                        法官  池  啟  明
                                        法官  石  木  欽
                                        法官  郭  毓  洲
                                        法官  吳  三  龍
       右正本證明與原本無異
                                              書  記  官
中      華      民      國     九十     年      三      月     十二     日


司法院資訊處製作；財團法人民間司法改革基金會備份。
